臺灣宜蘭地方法院刑事判決　　　　　　　 94年度訴字第149號
公　訴　人　臺灣宜蘭地方法院檢察署檢察官
被　　　告　甲○○
　　　　　　　　　　　宜蘭縣羅.
上列被告因毒品危害防制條例案件，經檢察官提起公訴（94年度
毒偵字第269號），本院判決如下：
    主  文
甲○○施用第一級毒品，處有期徒刑壹年，扣案摻有第一級毒品
海洛因無法分離之香菸壹支，沒收銷燬之。又連續施用第二級毒
品，處有期徒刑捌月，扣案之第二級毒品安非他命壹包（毛重零
點貳公克），沒收銷燬之；吸食器壹組，沒收之。應執行有期徒
刑壹年陸月，扣案摻有第一級毒品海洛因無法分離之香菸壹支、
第二級毒品安非他命壹包（毛重零點貳公克），均沒收銷燬之；
吸食器壹組，沒收之。
    事  實
一、甲○○前因施用毒品案件，經送觀察、勒戒及強制戒治，於
    民國91年8月17日執行強制戒治完畢而釋放。詎其猶不知悔
    改，明知海洛因、安非他命分別為毒品危害防制條例第2條
    第2項第1、2款所規定之第一、二級毒品，不得擅自施用，
    竟仍於前開強制戒治執行完畢釋放後五年內，基於施用第一
    級毒品海洛因之犯意，於94年3月1日20時許，在宜蘭縣羅東
    鎮○○○路58之2號3樓住處內，吸食由綽號「阿松」之男子
    （真實姓名年籍不詳）所交付、摻有第一級毒品海洛因之香
    菸，而施用第一級毒品海洛因1次。另又基於施用第二級毒
    品安非他命之概括犯意，於94年3月1日20、21時許及同年月
    2日8時許，在上開住處內，以將第二級毒品安非他命放在吸
    食器內用火燒烤，再吸食其所生煙霧之方式，連續施用第二
    級毒品安非他命共2次。嗣於94年3月2日9時10分許，在宜蘭
    縣羅東鎮○○○路58號前為警查獲，甲○○遂自行提出前述
    摻有第一級毒品海洛因之香菸1支，並自願帶同警方前往其
    前揭住處取出第二級毒品安非他命1包（毛重0.2公克）及其
    所有、供施用第二級毒品安非他命所用之吸食器1組。
二、案經宜蘭縣警察局蘇澳分局報請臺灣宜蘭地方法院檢察署檢
    察官偵查起訴。
    理  由
一、訊據被告甲○○固坦承「伊於94年3月2日8時許，在宜蘭縣
    羅東鎮○○○路58之2號3樓住處內，以將第二級毒品安非他
    命放在吸食器內用火燒烤，再吸食其所生煙霧之方式，施用
    第二級毒品安非他命1次。伊曾於94年3月1日20時許，在上
    開住處內，吸食由綽號『阿松』之男子（真實姓名年籍不詳
    ）所交付、摻有第一級毒品海洛因之香菸2口，嗣於94年3月
    2 日9時10分許，在宜蘭縣羅東鎮○○○路58號前為警逮捕
    ，警方自伊身上扣得前述摻有第一級毒品海洛因之香菸1支
    ，並於前揭住處扣得第二級毒品安非他命1包（毛重0.2公克
    ）及伊所有、供施用第二級毒品安非他命所用之吸食器1組
    。」等情不諱（見本院卷第61、63至65頁），惟矢口否認另
    有於94年3月1日20時許施用第二級毒品安非他命1次之犯行
    及故意施用第一級毒品海洛因之犯行，並辯稱「我於94年3
    月1日確實沒有施用安非他命，於警詢及偵查中可能是講錯
    了，才會說有施用。阿松拿香菸給我時，並沒有說香菸內有
    摻東西，我是事後才知道香菸摻有海洛因。當時我吸了2口
    香菸，覺得不好吸，就沒有吸了，並把香菸放在香菸盒內，
    第二天出門時，把香菸帶出去，要交給警察，我並不是故意
    施用海洛因。」云云，經查：
（一）94年3月2日施用第二級毒品安非他命1次之部分：此部分
      犯罪事實，業據被告於警詢、檢察官偵訊及本院審理時坦
      承不諱（見警卷第3頁、偵查卷第27頁、本院卷第64頁）
      ，且被告為警逮捕後，於94年3月2日14時30分所採之尿液
      ，經送檢驗結果，確實呈現安非他命、甲基安非他命陽性
      反應之事實，亦有宜蘭縣警察局蘇澳分局查獲毒品案件採
      取嫌疑人尿液送驗姓名編號對照表、慈濟大學濫用藥物檢
      驗中心檢驗總表各1件在卷可稽。此外，復有第二級毒品
      安非他命1包（毛重0.2公克）及被告所有、供施用第二級
      毒品安非他命所用之吸食器1組扣案可資佐證。依此，足
      徵被告此部分自白確與事實相符，其於94年3月2日8時許
      ，在宜蘭縣羅東鎮○○○路58之2號3樓住處內，以將第二
      級毒品安非他命放在吸食器內用火燒烤，再吸食其所生煙
      霧之方式，施用第二級毒品安非他命1次之犯行，已堪認
      定屬實。
（二）94年3月1日施用第二級毒品安非他命1次之部分：被告於
      94年3月2日13時許接受警詢時，已基於自由意志供承「我
      戒治出所後都沒有施用毒品，因近日心煩，在昨天及今天
      早上有施用安非他命毒品，安非他命是以吸食器用火燒烤
      施用，是在昨天晚上9點及今天早上8點多，在住處（指宜
      蘭縣羅東鎮○○○路58之2號3樓）房間內施用。安非他命
      是在昨天晚上7點多，在羅東火車站前向綽號『阿修』之
      男子以新臺幣1000元購得1小包，然後才拿回住處施用。
      」等語綦詳（見警卷第2頁背面、第3頁正面），核與其於
      同日22時25分許接受檢察官偵訊時，基於自由意志所供承
      「昨晚八點多在我租屋處（指宜蘭縣羅東鎮○○○路58之
      2 號3樓）施用1次安非他命，今天早上要出門時，又施用
      安非他命1次。安非他命是昨天晚上7點多在羅東火車站附
      近，向不知姓名的男子以1000元代價購買。」之情節要相
      一致（見偵查卷第27頁），倘若被告並無於94年3月1日20
      、21時許，施用第二級毒品安非他命1次之犯行，則其何
      以能於警詢及檢察官偵訊時，就其於該日晚間施用第二級
      毒品安非他命毒品之時間、地點、方法及毒品來源供述明
      白。更何況，被告於警、偵訊時所為之上開自白，亦與前
      述驗尿之結果相吻合。佐以安非他命毒品具有成癮性，施
      用安非他命毒品者，常有連續施用之行為，乃眾所周知之
      事實，故被告於警、偵訊時所為之上開自白，亦符合常理
      。此外，復有前述之第二級毒品安非他命1包及吸食器1組
      扣案可資佐證。依此，足徵被告於警詢及檢察官偵訊時所
      為之前揭自白確與事實相符，其於94年3月1日20、21時許
      ，在宜蘭縣羅東鎮○○○路58之2號3樓住處內，以將第二
      級毒品安非他命放在吸食器內用火燒烤，再吸食其所生煙
      霧之方式，施用第二級毒品安非他命1次之犯行，亦堪認
      定屬實。被告事後於本院審理時翻異前詞，空言否認此部
      分犯行，並辯稱「我於94年3月1日確實沒有施用安非他命
      ，於警詢及偵查中可能是講錯了，才會說有施用。」云云
      ，實屬卸責之詞，自不足採。
（三）94年3月1日施用第一級毒品海洛因1次之部分：被告為警
      逮捕後，於94年3月2日14時30分所採之尿液，經送檢驗結
      果，確實呈現嗎啡陽性反應之事實，有前揭之宜蘭縣警察
      局蘇澳分局查獲毒品案件採取嫌疑人尿液送驗姓名編號對
      照表、慈濟大學濫用藥物檢驗中心檢驗總表各1件在卷可
      稽。又被告於94年3月1日20時許，在宜蘭縣羅東鎮○○○
      路58 之2號3樓住處內，吸食摻有第一級毒品海洛因之扣
      案香菸2口之事實，已為被告所坦承，並有該支香菸扣案
      可資佐證。依此，自堪認定被告於94年3月1日20時許，確
      有施用第一級毒品海洛因之行為。至於被告事後於本院審
      理時雖辯稱「阿松拿香菸給我時，並沒有說香菸內有摻東
      西，我是事後才知道香菸摻有海洛因。當時我吸了2口香
      菸，覺得不好吸，就沒有吸了，並把香菸放在香菸盒內，
      第二天出門時，把香菸帶出去，要交給警察，我並不是故
      意施用海洛因。」云云，惟倘若被告確係於不知情之狀況
      下吸食海洛因毒品，衡諸常理被告自應向警察或檢察官提
      出此一有利於己之辯解，迺被告於94年3月2日13時許接受
      警詢時，僅自白「我戒治出所後都沒有施用毒品，因近日
      心煩，在昨天晚上有施用海洛因毒品，是將海洛因摻入香
      菸內吸食之方式施用，是昨天晚上綽號『阿松』之男子來
      找我時，拿給我吸食的。」等情（見警卷第2頁背面、第3
      頁正面），於同日22時25分許接受檢察官偵訊時，亦僅自
      白「吃過幾口被查獲之香菸，所以知道裡面有摻海洛因，
      是『阿松』在94年3月1日晚上，在租屋處（指宜蘭縣羅東
      鎮○○○路58之2號3樓）拿給我吸食。」等情（見偵查卷
      第27頁），均未見被告提出「係於不知情之狀況下吸食海
      洛因毒品」之抗辯，則被告於本院審理時所提出之上開抗
      辯是否與實情相符，已非無疑。其次，海洛因為法律所嚴
      禁持有之毒品，且其價值十分昂貴，乃為眾所周知之事實
      ，若未經過被告之同意，「阿松」豈有甘冒自己持有海洛
      因毒品犯行曝光之風險，擅自主動提供摻有海洛因毒品之
      香菸給被告施用之理？且「阿松」既然提供摻有海洛因毒
      品之香菸給被告施用，豈有不告知被告該香菸內有價值不
      斐之海洛因毒品，並趁此機會向被告邀功之理？是被告所
      辯，顯與常情乖違。再者，被告既然陳稱「吸了『阿松』
      所提供之香菸2口後，覺得味道不好，便沒有再吸。」等
      語，則對於被告而言，該支香菸已無任何價值可言，被告
      理應將不合自己口味之香菸丟棄，始符一般人之生活經驗
      ，迺被告竟將之妥善保管於隨身所攜帶之香菸盒內，而於
      隔日攜帶外出時為警方查扣，顯然被告之作為與常人有異
      ，亦更彰顯其辯詞之不合理。至於被告另辯稱「把摻有海
      洛因毒品之香菸放在香菸盒內，是要在第二天拿去交給警
      察。」云云，更屬無稽之談，蓋被告為有多次施用毒品前
      科之人（參見卷附之臺灣高等法院被告前案紀錄表），其
      既然明知於94年3月2日出門前，自己已經施用第二級毒品
      安非他命，倘若其將該支摻有海洛因毒品之香菸帶到警局
      ，警員定當要求被告驗尿，如此被告豈不自曝施用安非他
      命毒品之犯行，就算是至愚之人亦不致有此一之舉動。綜
      上各情，堪認被告首揭辯詞，確屬事後卸責之詞，並不足
      採信。從而，被告於94年3月1日20時許，在宜蘭縣羅東鎮
      ○○○路58之2號3樓住處內，明知而故意吸食由綽號「阿
      松」之男子所交付、摻有第一級毒品海洛因之香菸，而施
      用第一級毒品海洛因1次之犯行，已堪認定屬實。
（四）又被告前因施用毒品案件，經送觀察、勒戒及強制戒治，
      於91年8月17日執行強制戒治完畢而釋放等情，亦有全國
      施用毒品案件紀錄表、法務部全國檢察官線上查詢刑案人
      犯在監所最新資料報表、臺灣高等法院被告前案紀錄表各
      1件附卷可稽。從而，被告於強制戒治執行完畢釋放後，
      五年內再犯前述施用第一級毒品罪及連續施用第二級毒品
      罪之事證已臻明確，其犯行堪予認定，應依法論科。
二、查海洛因、安非他命分別為毒品危害防制條例第2條第2項第
    1、2款所規定之第一、二級毒品，不得擅自施用，故核被告
    施用海洛因、安非他命之行為，分別係犯毒品危害防制條例
    第10條第1項之施用第一級毒品罪、同條第2項之施用第二級
    毒品罪。其施用行為前後持有第一級毒品海洛因、第二級毒
    品安非他命之低度行為，分別為其施用之高度行為所吸收，
    均不另論罪。另被告2次施用第二級毒品安非他命之行為，
    時間緊接，方法相同，觸犯構成要件相同之罪名，顯係基於
    概括犯意反覆為之，應依連續犯之規定論以一罪，並依法加
    重其刑。又其所犯上開施用第一級毒品罪及施用第二級毒品
    罪二罪間，犯意各別，行為互殊，應予分論併罰。爰審酌被
    告之素行、智識程度；犯罪之動機、目的、手段；前已因施
    用毒品之犯行，經觀察勒戒、強制戒治完畢，仍不知悔改，
    復繼續沾染毒品惡習，其施用毒品行為對於自身及社會所造
    成之危害程度非輕；分別施用第一、二級毒品之犯罪態樣及
    施用之次數、頻率；犯後避重就輕，僅坦承部分犯行等一切
    情狀，分別量處如主文所示之刑，並定其應執行之刑，以示
    警懲。扣案摻有第一級毒品海洛因之香菸1支，因海洛因毒
    品已與煙絲等香菸成份沾黏而無法分離，應一律視為毒品，
    而與扣案之第二級毒品安非他命1包（毛重0.2公克），一同
    依毒品危害防制條例第18條第1項前段之規定，於所犯施用
    第一、二級毒品各罪下宣告沒收銷燬，並併執行之。至於扣
    案之吸食器1組，為被告其所有，且為供犯施用第二級毒品
    罪所用之物等情，已據被告於本院審理時供承明確，自應依
    刑法第38條第1項第2款規定，於所犯施用第二級毒品罪下宣
    告沒收，並併執行之。
據上論斷，應依刑事訴訟法第299條第1項前段，毒品危害防制條
例第10條第1項、第2項、第18條第1項前段，刑法第11條前段、
第56條、第51條第5款、第9款、第10款、第38條第1項第2款，判
決如主文。
本案經檢察官陳嘉瑜到庭執行職務。
中　　華　　民　　國　　94　　年　　8　　月　 　10　　日
                  臺灣宜蘭地方法院刑事第四庭
                      審判長法  官  林 惠 玲
                        　  法  官  郭 淑 珍
                            法  官  劉 家 祥
以上正本證明與原本無異。
如不服本判決，應於判決送達後10日內，向本院提出上訴狀（應
附繕本）。
                            書記官  邱 淑 秋
中　　華　　民　　國　　94　　年　　8 　　月　　11　　日
附錄本案論罪科刑法條全文：
毒品危害防制條例第10條第1 項、第2項
施用第一級毒品者，處 6 月以上 5 年以下有期徒刑。
施用第二級毒品者，處 3 年以下有期徒刑。
